臺灣桃園地方法院刑事判決　　　　　　　　　　　　九十三年度訴字第一二一九號
　　公　訴　人　臺灣桃園地方法院檢察署檢察官
　　被　　　告　甲○○　男　三.
　　　　　　　　丙○○　男　三.
　　　　　　　　　　　　（現於臺灣桃園看守所羈押中）
　　　　　　　　丁○○　男　三.
　　右三人共同
　　指定辯護人　本院公設辯護人　乙○○
右列被告因強盜案件，經檢察官提起公訴（九十三年度偵字第四六五二號），本院判
決如左︰
    主  文
甲○○共同意圖為自己不法之所有，結夥三人以上、攜帶兇器，以強暴至使不能抗拒
而取他人之物及交付財物，累犯，處有期徒刑玖年，扣案之玩具手槍壹支（槍枝管制
編號0000000000號、含彈匣壹個）及子彈參顆、安全帽壹頂，均沒收；又
傷害人之身體，累犯，處有期徒刑肆月。應執行有期徒刑玖年貳月，扣案之玩具手槍
壹支（槍枝管制編號0000000000號、含彈匣壹個）及子彈參顆、安全帽壹
頂，均沒收。
丙○○、丁○○共同意圖為自己不法之所有，結夥三人以上、攜帶兇器，以強暴至使
不能抗拒而取他人之物及交付財物，累犯，均處有期徒刑玖年。扣案之玩具手槍壹支
（槍枝管制編號0000000000號、含彈匣壹個）及子彈參顆、安全帽壹頂，
均沒收。
    事  實
一、甲○○前於民國八十九年間因違反毒品危害防制條例等案件，經臺灣基隆地方法
    院判處有期徒刑十月、緩刑三年確定，於九十年間再因違反毒品危害防制條例等
    案件，經臺灣基隆地方法院分別判處有期徒刑七月、四月確定，嗣緩刑經法院撤
    銷後，並於九十年十一月二日入監服刑，指揮書執行完畢日期為九十二年八月一
    日，嗣於九十一年一月二十八日因縮短刑期假釋出監，嗣假釋未經撤銷，未執行
    之刑視為已執行完畢論，又於九十三年間因違反毒品危害防制條例等案件，經臺
    灣基隆地方法院分別判處有期徒刑十月、七月，應執行有期徒刑一年三月，現於
    臺灣桃園監獄執行中；丙○○前有違反槍砲彈藥刀械管制條例、竊盜、恐嚇等前
    案紀錄，其中於八十五年間因違反槍砲彈藥刀械管制條例、肅清煙毒條例、麻醉
    藥品管理條例、偽造文書等案件，經臺灣臺中地方法院分別判處有期徒刑一年十
    月、一年、三年六月、三月確定，經法院定應執行有期徒刑六年二月，並於八十
    五年十二月六日入監服刑，指揮書執行完畢日期為九十一年六月十二日，嗣於八
    十八年四月二十三日因縮短刑期假釋出監，嗣假釋未經撤銷，未執行之刑視為已
    執行完畢；丁○○前有賭博、竊盜、違反麻醉藥品管理條例、詐欺、偽造文書等
    前案紀錄，其中於八十九年間因竊盜案件，經臺灣基隆地方法院判處有期徒刑九
    月確定，並於九十一年四月十二日執行完畢，於九十一年間又因妨害風化案件，
    經臺灣臺中地方法院判處有期徒刑三月，嗣於九十一年十一月七日易科罰金執行
    完畢。
二、詎甲○○、丙○○、丁○○均不知悔悟，因缺錢花用，竟於民國九十三年三月二
    十三日凌晨二時許，共同基於意圖為自己不法所有之犯意聯絡，由丙○○駕駛其
    所有車牌號碼ＪＤ—七七四三號自小客車載甲○○、丁○○至臺北縣板橋市南雅
    夜市飲酒後（尚未達精神耗弱或心神喪失程度），至臺北縣板橋市縣○○道與南
    雅南路一段五巷口，共同搭乘戊○○所駕駛車牌號碼五０五—ＭＤ號之計程車，
    丁○○坐於該車之右前座、甲○○、丙○○則分坐該計程車之右後座及左後座，
    向戊○○佯稱要到桃園縣八德市某處，戊○○根據甲○○、丙○○、丁○○指示
    之路線開車，行駛至丙○○位於桃園縣八德市○○路九九一巷五八弄三八衖一之
    三號四樓住處前之道路旁時，丙○○佯稱要下車上廁所，丙○○卻至其上開住處
    取出其所有客觀上足供兇器使用之長約十五公分、寬約二公分之水果刀一把、不
    具殺傷力之玩具手槍一支（含彈匣一個）、子彈三顆，並攜帶上開兇器上車後，
    將該把以紙包住之水果刀交給坐在副駕駛座之丁○○，戊○○不疑有他繼續駕車
    ，不到五分鐘後，丙○○即持上開手槍、丁○○持該把水果刀與甲○○大喊搶劫
    ，丁○○並動手將計程車引擎熄火，丙○○、甲○○即將戊○○從駕駛座拖至後
    座，並將戊○○之臉部朝下強押跪在後座之腳踏板處，丁○○旋坐上駕駛座駕車
    並將水果刀交給甲○○，甲○○即持水果刀架在戊○○之頸部；丙○○將玩具手
    槍抵住戊○○之腰部，並要戊○○交出身上之財物，而以此強暴方式至使戊○○
    不能抗拒，戊○○告知現金放在駕駛座左側之小抽屜內，由丁○○打開抽屜取走
    被害人戊○○所有之現金新臺幣（下同）一千二百元，戊○○並將身上之錢包取
    出交給甲○○，甲○○等人見錢包內有提款卡、銀行交易明細表，發現帳戶內尚
    有存款，即質問戊○○提款卡密碼欲提領該帳戶的錢，戊○○為免帳戶內的錢遭
    提領一空，謊稱提款卡的密碼為一二一二，甲○○等人發現錢包內有戊○○之駕
    駛執照及行車執照，竟另行起意警告戊○○不得報警，否則會依駕駛執照的地址
    找到戊○○，並對伊家人不利等語後（恐嚇部分未據檢察官起訴），丁○○就駕
    車由桃園縣八德市往臺北縣板橋市方向行駛，於行經臺北縣新莊市○○路旁看見
    誠泰銀行設置之提款機，附近並有販賣安全帽之商店，丁○○即下車先從強盜所
    得之一千二百元中取出六百元購買安全帽一頂，將安全帽交給甲○○戴在頭上，
    由甲○○下車提款，因密碼錯誤而未能取款，戊○○即佯稱該提款卡必須至原發
    卡銀行才能提款，嗣於同日四時許，丁○○駕車至臺北縣板橋市○○路○段之誠
    泰銀行，由甲○○下車提款，亦因密碼錯誤而無法提款，甲○○、丙○○、丁○○見無法順利取款，於同日四時三十分許，丁○○將計程車開至丙○○原先停車
    之附近即臺北縣板橋市○○○路一００巷口時，丙○○乃下車到其原先停車的地
    方，準備開車接應甲○○、丁○○離去，戊○○見機不可失，準備趁隙逃離，因
    當時甲○○的水果刀仍架在戊○○之頸部，戊○○準備起身抬頭逃離時，其右臉
    頰遭水果刀割傷，受有臉部八公分長之撕裂傷，甲○○見狀為阻止戊○○離去，
    竟另行基於傷害人身體之犯意，持水果刀欲砍向戊○○，然為戊○○用右手抓住
    水果刀之刀刃，致戊○○右手掌受有二公分長之撕裂傷，戊○○隨即下車跑到附
    近之超商，請超商之店員幫忙報警，甲○○、丁○○見狀亦趁機下車逃離現場，
    並一同坐上丙○○所駕駛之自小客車逃逸，甲○○於逃逸途中，將該把水果刀丟
    棄在臺北縣板橋市之湳興橋下，嗣經警在甲○○等人棄置在戊○○所駕駛計程車
    內之安全帽上採得數枚指紋，經送內政部警政署刑事警察局比對結果認係丁○○
    之指紋，始循線於同年月二十五日分別查獲丙○○、丁○○、甲○○，並在丙○○之上開住處扣得其所有作案用之玩具手槍一支（含彈匣一個）、子彈三顆等物
    。
二、案經臺北縣政府警察局板橋分局報請臺灣桃園地方法院檢察署檢察官偵查起訴。
    理  由
一、訊據被告甲○○、丙○○、丁○○對於在右揭時、地分持水果刀、玩具手槍等兇
    器，在被害人戊○○所有之計程車上強盜被害人戊○○所有財物等事實，均坦承
    不諱，並經被害人戊○○於警、偵訊及本院審理時指述歷歷，復有亞東紀念醫院
    診斷證明書、照片附卷，及玩具手槍一支、子彈三顆、安全帽一頂等扣案可稽，
    而查扣之玩具手槍一支、改造子彈三顆經送鑑定後，鑑驗結果認該手槍係仿ＷＡ
    ＬＴＨＥＲ廠ＰＰＫ／Ｓ型半自動手槍製造之玩具手槍，經檢視，其欠缺槍管、
    扳機連桿，無法供擊發子彈使用，依現狀，認不具殺傷力；改造子彈三顆，其中
    一顆認係由玩具金屬彈殼加裝底火帽、直徑約六ｍｍ鋼珠組合而成之改造子彈，
    經實際試射，無法擊發，認不具殺傷力；另二顆，認均係由玩具金屬彈殼加裝底
    火帽而成，因不具彈頭、發射火藥，非為完整之子彈結構，認均不具殺傷力，此
    有內政部警政署刑事警察局九十三年四月十六日刑鑑字第０九三００七七八一九
    號槍彈鑑定書附卷可稽（見偵查卷第一五四頁至第一五八頁）。是被告三人之自
    白與事實相符，應堪採信。
二、另被告甲○○持水果刀傷害被害人戊○○部分，被告甲○○固不否認因被害人戊○○於逃離計程車時，遭其所持有該把水果刀割傷之事實，惟辯稱：因戊○○突
    然跳起來不知道刀子在伊手上，伊嚇一跳，手就往上舉，不小心割到，伊的右手
    也有割到云云，然右揭事實，業據被害人戊○○於警、偵訊及本院審理時證稱無
    訛，且戊○○之臉部、右手掌受有撕裂傷等傷害之事實，有亞東紀念醫院診斷證
    明書附卷可稽，若被害人戊○○係在逃離計程車時，其臉部因不小心碰到甲○○
    所持有之水果刀而受傷，被告甲○○也已將水果刀往上舉，戊○○之右手掌自不
    可能會再度遭該把水果刀割傷，足見被告甲○○見戊○○突然逃跑，為免事跡敗
    露，持刀阻止戊○○提前逃跑而傷害戊○○，是被告甲○○上開辯解，顯係卸責
    之詞，委不足採。
三、綜上所述，被告甲○○、丙○○、丁○○等人與被害人戊○○素不認識，其以強
    暴之方法至使被害人戊○○交付財物及取其財物，顯有為自己不法所有之意圖甚
    明。至被告三人雖係飲酒後，搭乘被害人戊○○之計程車並強盜被害人戊○○之
    財物，被告甲○○又傷害被害人戊○○之身體，然被告三人均能清楚描述其犯案
    經過，且知購買安全帽以防提款時遭攝影機拍攝其面貌，則見渠等當時尚未達精
    神耗弱或心神喪失之程度，附此敘明。本件事證明確，被告三人上開犯行洵堪認
    定，應均依法論科。
四、被告甲○○、丙○○、丁○○共同持以強盜所用之水果刀一把，長約十五公分、
    寬約二公分，業經被告丙○○於本院審理時供陳在卷（見本院九十三年九月十四
    日審判筆錄第一０頁），雖被害人戊○○於本院審理時當庭繪製附卷之刀子長度
    約五十公分、寬約八公分，然戊○○於本院審理時指稱：被告甲○○一直拿刀架
    在其脖子上，整個人趴在後座腳踏板，臉朝下方（見本院九十三年九月十四日審
    判筆錄第八頁），雖其於逃離時曾有短暫的時間抓住該刀子，然以當時緊急之情
    況研判，被害人戊○○是否能清楚記住刀子之長、寬及形狀，已非無疑，況該刀
    子業經丟棄並未扣案，依「罪證有疑，利於被告」之法則，應以被告丙○○之供
    述較為可採，而該把水果刀在客觀上足以對人之生命、身體之安全構成威脅，且
    實際上已將被害人戊○○之臉部、手掌割傷而流血受傷，顯具有危險性，自屬兇
    器無疑，另扣案之玩具手槍係以金屬製造，若持以敲擊他人，在客觀上足以對人
    之生命、身體之安全亦構成威脅，自亦屬兇器無誤。核被告甲○○、丙○○、丁○○犯強盜罪而有刑法第三百二十一條第一項第三款、第四款之情形，所為均係
    犯刑法第三百三十條第一項之結夥三人以上攜帶兇器強盜罪。被告甲○○、丙○○、丁○○就上開強盜犯行間，有犯意之聯絡與行為之分擔，均為共同正犯。又
    被告甲○○持水果刀割傷被害人戊○○之右手掌之所為，係犯刑法第二百七十七
    條第一項之傷害罪，起訴書雖漏未記載此部分之法條，然起訴書之犯罪事實欄中
    業已敘明戊○○遭被告甲○○所持水果刀割傷，應認業經起訴，至被害人戊○○
    臉部所受之傷，係因戊○○突然起身抬頭而遭水果刀割傷，此時被告甲○○對於
    戊○○突然起身抬頭之舉動並無認識及預見，其對於戊○○臉部所受之傷應係無
    法預見，難認被告甲○○對於戊○○臉部所受之撕裂傷應負傷害罪責，此部分本
    應為被告甲○○無罪之諭知，然此部分與傷害被害人戊○○右手掌之部分，有事
    實上之裁判上一罪關係，爰不另為被告甲○○無罪之諭知；另被告丙○○當時並
    不在車上，被告丁○○係坐在副駕駛座上，渠等對於被告甲○○因戊○○突然起
    身逃離而持刀傷害戊○○之犯行，均不知悉亦無從預見，被告甲○○此部分之傷
    害行為，應已脫逸被告丙○○、丁○○等人犯意聯絡之外，且檢察官起訴之犯罪
    事實並未提及被告丙○○、丁○○有此部分之傷害犯行，又被告甲○○此部分之
    傷害犯行，係在被告三人上開強盜行為終了之後發生，應認此部分之傷害犯行係
    被告甲○○另行起意所為，是被告甲○○所犯前開之加重強盜罪與傷害罪二罪間
    ，犯意各別、手法互異，應分論併罰。又被告甲○○、丙○○、丁○○於三人強
    盜行為時，剝奪被害人戊○○之行動自由，惟此係被告甲○○、丙○○、丁○○
    施強暴行為之結果，為強暴行為之一部分，故不另論以妨害自由，附此敘明。又
    被告甲○○、丙○○、丁○○之前分別有事實欄所載之科刑紀錄（見卷附之臺灣
    高等法院被告全國前案紀錄表），被告三人於有期徒刑執行完畢後五年內再犯本
    件有期徒刑以上之罪，均為累犯，應依刑法第四十七條之規定，均加重其刑。爰
    審酌被告三人之素行不佳、正值壯年，不思正途賺錢，竟持水果刀、玩具手槍強
    盜他人財物、惡性非輕，被告甲○○持刀傷害被害人、被害人所受之傷害、所強
    盜財物之價值、及犯罪後坦承犯行、頗具悔意等一切情狀，分別量處如主文所示
    之刑，並就被告甲○○部分定其應執行之刑，以示儆懲。
五、扣案之玩具手槍一把（槍枝管制編號0000000000號、含彈匣一個）及
    子彈三顆，均為被告丙○○所有，且係供本件犯罪所用之物等情，業據被告丙○○供述在卷，另安全帽一頂雖係被告丁○○從強盜被害人戊○○所有現金中購買
    ，然該安全帽應屬被告三人所有之物，且係供被告三人犯本案所用之物，爰依刑
    法第三十八條第一項第二款之規定，均併予宣告沒收。另未扣案之水果刀一把，
    業經被告甲○○丟棄在臺北縣板橋市之湳興橋下，已無從尋獲等情，亦據被告甲○○於警、偵訊及本院審理時供承在卷，應認該水果刀業已滅失，爰不予宣告沒
    收，末此敘明。
據上論斷，應依刑事訴訟法第二百九十九條第一項前段，刑法第二十八條、第三百三
十條第一項、第二百七十七條第一項、第五十一條第一項第五款、第四十七條、第三
十八條第一項第二款，罰金罰鍰提高標準條例第一條前段，判決如主文。
本案經檢察官陳美華到庭執行職務。
中　　　華　　　民　　　國　　九十三　　年　　　九　　　月　　二十九　　日
                                      審判長法  官  徐培元
                                            法  官  林晏鵬
                                            法  官  許乃文
右正本證明與原本無異。
如不服本判決，應於判決送達後十日內向本院提出上訴狀( 應附繕本 )，上訴於
臺灣高等法院。
                                            書記官  陳慧玲
中　　　華　　　民　　　國　　九十三　　年　　　九　　　月　　二十九　　日
附錄本案論罪科刑依據之法條：
中華民國刑法第二百七十七條
(普通傷害罪)
傷害人之身體或健康者，處三年以下有期徒刑、拘役或一千元以下罰金。
犯前項之罪因而致人於死者，處無期徒刑或七年以上有期徒刑；致重傷者
，處三年以上十年以下有期徒刑。
中華民國刑法第三百三十條
（加重強盜罪）
犯強盜罪而有第三百二十一條第一項各款情形之一者，處七年以上有期徒
刑。
前項之未遂犯罰之。
